臺灣新竹地方法院刑事判決
110年度易字第829號
公  訴  人  臺灣新竹地方檢察署檢察官
被      告  蔡許宏



選任辯護人  吳聖欽律師
上列被告因詐欺案件，經檢察官提起公訴（110年度偵字第7045
號），被告於本院準備程序進行中，就被訴事實為有罪之陳述，
經本院合議庭裁定由受命法官獨任進行簡式審判程序，判決如下
：
    主          文
蔡許宏共同犯詐欺得利罪，處有期徒刑肆月，如易科罰金，以新
臺幣壹仟元折算壹日。又共同犯詐欺得利罪，處有期徒刑參月，
如易科罰金，以新臺幣壹仟元折算壹日。應執行有期徒刑陸月，
如易科罰金，以新臺幣壹仟元折算壹日。緩刑貳年，並應於本判
決確定之日起陸個月內，向公庫支付新臺幣壹拾萬元。
    犯罪事實及理由
一、本案犯罪事實及證據，除附件犯罪事實一、二所示部分，均
    應補充更正為「蔡許宏與身分不詳、具有改動電表相關知識
    技術之成年人，共同意圖為自己不法之所有，基於詐欺得利
    之犯意聯絡」。證據部分，應補充「證人王中逸於警詢時之
    證述」、「被告蔡許宏於本院準備及簡式審判程序時之自白
    」外，餘均引用附件之記載。
二、論罪科刑： 
  ㈠關於行為人為節省電費支出，將台灣電力股份有限公司（下
    稱台電公司）設置電表之構造改變，使該電表失效不準，因
    此少繳電費等情的法律適用，實務見解有認成立刑法第323
    條、第320條第1項之竊盜罪；亦有認為成立刑法第339條第2
    項之詐欺得利罪（臺灣高等法院暨所屬法院106 年法律座談
    會刑事類提案第14號問題二之甲說同此見解，本次研討結果
    表決甲說、乙說同票數）。惟近期多數見解已認行為人於台
    電公司依供電契約同意傳輸用電之情況下，以積極行為使計
    價所據之電表失準，係屬實行詐術行為，致台電公司陷於錯
    誤而無法正確收取電費，因而詐得短繳電費之財產利益，成
    立詐欺得利罪（臺灣高等法院108年度上易字第2356號判決
    同此見解）。準此，核被告就附件犯罪事實一、二部分所為
    ，均係犯刑法第339條第2項之詐欺得利罪。
  ㈡被告就附件犯罪事實一、二所示部分，分別於密接時間在同
    一地點，使台電公司陷於錯誤而歷期短收電費之數行為，反
    覆侵害同一法益，依一般社會健全觀念，在客觀上難以強行
    分割，在評價上，應視為數個舉動之接續施行，合為包括之
    一行為予以評價，較為合理，應各論以接續犯。
  ㈢被告僱請身分不詳、具有改動電表相關知識技術之成年人變
    更電表構造，致電表計量失準等情，業據被告供述明確，而
    擅自變更電表構造之行為，如非台電公司員工親為，顯非適
    法，足認被告與該等身分不詳之人，具有犯意聯絡及行為分
    擔，依刑法第28條規定，論以共同正犯。　 
　㈣被告所犯上開2罪之間，犯意各別，行為互殊，應分論併罰。
    辯護人固主張被告於同一次裝修工程僱請他人為變更電表行
    為，本案罪數評價應為一罪。惟依附件犯罪事實一、二所示
    電表係裝設在不同地點，各自有獨立電號，申請用戶人名義
    亦不同，有台電公司用電實地調查書共2紙附卷可參（見偵
    卷第8、43頁），且需以顯然可分之行為方得變更各該電表
    ，難認成立接續犯，是辯護人此部分主張，應非可採。
  ㈤爰以行為人責任為基礎，審酌被告未能體認使用者付費精神
    ，貪圖短繳電費之財產利益，以不法方式詐欺台電公司，使
    其無法正確計算電費，所為實有不該。惟念及被告坦承犯行
    之態度，已依台電公司核算結果補繳電費，並獲得台電公司
    之諒解，業據告訴代理人江國琛於偵查中到庭供述明確，並
    有追償電費切結和解書、繳費憑證共4紙為憑（見偵卷第48
    、9、63頁、第42頁及反面），尚具悔悟之心，兼衡被告於
    本院審理時自陳博士畢業之智識程度，擔任建設公司董事長
    ，平均月入新臺幣（下同）10萬元，需照顧前妻，育有2名
    子女之家庭經濟狀況等一切情狀，分別量處如主文所示之刑
    及定其應執行之刑，並均諭知易科罰金之折算標準，以資警
    懲。
　㈥被告未曾因故意犯罪受有期徒刑以上刑之宣告一節，有臺灣
    高等法院被告前案紀錄表1紙在卷可稽，素行良好，被告已
    依台電公司核算電費完成補繳，並獲得台電公司之諒解，業
    如前述，足認被告經本案偵審程序，當知所警惕，信無再犯
    之虞，本院認其所受宣告之刑以暫不執行為適當，爰依刑法
    第74條第1項第1款規定，併予宣告緩刑2年，以勵自新，然
    為使被告深切反省，具備正確法治觀念，並預防再犯，本院
    認亦應課予一定條件之緩刑負擔，令其能從中深切記取教訓
    ，爰依刑法第74條第2項第4款規定，命被告應於本案判決確
    定之日起6個月內，向公庫支付10萬元。倘被告於本案緩刑
    期間，違反上開所定負擔且情節重大，足認原緩刑之宣告難
    收其預期效果，而有執行刑罰之必要者，依刑法第75條之1
    第1項第4 款規定，檢察官得聲請撤銷其緩刑之宣告，併此
    敘明。　　
三、沒收：
    被告已依台電公司核算結果補繳電費完畢，已如前述，足認
    犯罪所得實際合法發還被害人，爰依刑法第38條之1第5項規
    定，不再宣告沒收或追徵。
據上論斷，應依刑事訴訟法第273條之1第1項、第299條第1項前
段、第310 條之2 、第454 條第2 項，判決如主文。
本案經檢察官賴佳琪提起公訴，檢察官陳亭宇到庭執行職務。
中　　華　　民　　國　　111 　年　　1 　　月　　27　　日
                  刑事第一庭  法  官  王凱平  
以上正本證明與原本無異。
如不服本判決應於收受本判決後20日內向本院提出上訴書狀，上
訴書狀應敘述具體理由。上訴書狀未敘述上訴理由者，應於上訴
期間屆滿後20日內補提理由書狀於本院（均須按他造當事人之人
數附繕本） 「切勿逕送上級法院」。
中　　華　　民　　國　　111 　年　　1 　　月　　27　　日
                              書記官  鍾佩芳
附錄本案論罪科刑法條：
刑法第339條第1項、第2項
意圖為自己或第3人不法之所有，以詐術使人將本人或第3人之物
交付者，處5年以下有期徒刑、拘役或科或併科50萬元以下罰金
。
以前項方法得財產上不法之利益或使第3人得之者，亦同。 
　
【附  件：臺灣新竹地方檢察署檢察官110年度偵字第7045號起
訴書】
臺灣新竹地方檢察署檢察官起訴書
                                     110年度偵字第7045號
　　被　　　告　蔡許宏　
　　選任辯護人　吳聖欽律師
上列被告因詐欺案件，業經偵查終結，認應提起公訴，茲將犯罪
事實及證據並所犯法條分敘如下：
　　犯罪事實
一、蔡許宏意圖為自己不法之利益，基於詐欺得利之犯意，於民
    國107年7月2日至107年8月30日間某日，僱用身分不詳工人
    ，在新竹市○區○○路0段00號地下1樓皇昱建設股份有限公司
    ，破壞電表齒輪，致使電表計量失準，之方式施用詐術，使
    台灣電力股份有限公司(下稱台電公司)陷於錯誤，僅依各期
    不正確之度數計價收費，而詐得該期間少繳電費之利益。嗣
    經台電人員於110年4月19日派員至上址稽查，始查悉上情。
二、蔡許宏意圖為自己不法之利益，基於詐欺得利之犯意，於10
    7年8月至107年10月間某日，僱用身分不詳工人，在新竹市○
    區○○路000巷00號住處，以破壞電表電流線之方式，致使電
    錶計量失準，而以此方式施用詐術，使台電公司陷於錯誤，
    僅依各期不正確之度數計價收費，而詐得該期間少繳電費之
    利益。嗣經台電人員於110年6月30日至上址稽查，始查悉上
    情。(按蔡許宏兩次詐得之利益，推估為新臺幣67萬879元及
    19萬2513元，已履行賠償條件)
三、案經新竹市警察局移送偵辦。
　　證據並所犯法條
一、證據清單及待證事實：
編號 證據名稱 待  證  事  實 1 被告蔡許宏於警詢及偵查中之供述 上開地址裝設之電錶係伊向台電公司申請；新竹市○區○○路0段00號地下1樓係公司辦公室、新竹市○區○○路000巷00號係住家，曾於辦公室進行室內裝修時，委由工人在公司及住家施作節電措施；對於台電公司的稽查結果沒有意見等事實。 2 證人即台電公司稽查員江國琛於警詢及偵查中證述 1.在新竹市○區○○路0段00號地下1樓稽查發現電錶封印鎖遭破壞，電錶內部的齒輪被調鬆，致使電錶計量失準。從每期電費、抄表日期來看，較可能的改裝時間係107年7月2日至107年8月30日之間。 2.在新竹市○區○○路000巷00號稽查發現，電錶封印鎖遭破壞，電錶內部的電流線被改裝，致使電錶計量失準。從每期電費來看，較可能的改裝時間係107年8月至107年10月之間。 3.被告已給付賠償金額，台電   公司不提告。 3 新竹市○區○○路0段00號地下1樓、新竹市○區○○路000巷00號每期電費及台灣電力公司用電實地調查書、現場照片、追償電費切結和解書 證明上址電表遭改裝致電費計量失準等事實。 
二、所犯法條：
㈠按用電戶與台電公司簽訂供電契約，台電公司將電力輸送至用
  戶端，自有同意將該電力移轉予該用電戶使用之意，台電公司
  為依量計價收費，遂在用戶端安裝電表，於用電戶用電時，即
  由電表累計用電量，並定期派員抄表取得電表度數後，逕依該
  度數計價而按期向用電戶收取電費。是如用電戶擅自以其他方
  法使電表失效不準後繼續取用電力，雖所取用之電力係經台電
  公司依契約輸送至用戶端而同意移轉予該用電戶使用，該用電
  行為，核與未經他人同意，以和平手段，將他人持有之物移入
  自己或第三者支配管領之刑法竊盜罪構成要件不符，然該用電
  戶故意造成電表失效不準之行為，因造成電表無法正確計量用
  電度數，致所呈現在電表上之度數不足實際用電度數，台電公
  司因誤認該電表度數即為真實用電度數，乃陷於錯誤而逕依該
  度數核算應收取之電費，致該電費少於實際應收電費，用電戶
  因此取得少繳電費之利益，則該用電戶所為，自係向台電公司
  行使詐術，詐取少繳電費之利益，而該當刑法詐欺得利之構成
  要件。
㈡核被告所為，係犯刑法第339條第2項之詐欺得利罪嫌。至移送
  意旨認被告係犯刑法第323條、第320條第1項之竊電罪嫌，容
  有誤會，已如上述，併此敘明。
三、依刑事訴訟法第251條第1項提起公訴。
　　此　致
臺灣新竹地方法院
中　　華　　民　　國　 110　　年　　9 　　月　　27　　日
                              檢  察  官  賴佳琪
本件證明與原本無異　
中　　華　　民　　國　 110　　年　　10 　　月　　5　　日
                          　　書　記　官  楊凱婷